【裁判字號】    99,交聲,4117
【裁判日期】    991229
【裁判案由】    聲明異議
【裁判全文】
臺灣臺中地方法院交通事件裁定        99年度交聲字第4117號
原處分機關  交通部公路總局臺中區監理所豐原監理站
異  議  人
即受處分人  易邵韓
上列異議人即受處分人因違反道路交通管理處罰條例案件，對於
交通部公路總局臺中區監理所豐原監理站民國99年11月16日所為
之裁決（豐監稽違字第裁63-GF0000000號裁決書），聲明異議，
本院裁定如下：
    主  文
原處分撤銷。
易邵韓汽車駕駛人轉彎時，不依標誌、標線、號誌指示，處罰鍰
新臺幣陸佰元，並記違規點數壹點。
易邵韓汽車駕駛人，駕駛汽車有違反道路交通管理處罰條例之行
為，經交通勤務警察制止時，拒絕停車接受稽查而逃逸，處罰鍰
新臺幣仟元，並記違規點數壹點。
    理  由
一、原處分機關交通部公路總局臺中區監理所豐原監理站略以：
    異議人即受處分人易邵韓（下稱受處分人）駕駛車牌號碼02
    2-GWT號重型機車於民國99年9月15日17時6分許，在臺中市
    ○區○○路與南京路口處，因「1.機車未依兩段式左轉。2.
    汽車駕駛人違規，經警攔查，拒絕停車稽查而逃逸。」之違
    規，經臺中市警察局第三分局交通分隊員警逕行舉發。原處
    分機關遂於99年11月16日依道路交通管理處罰條例48條第1
    項第2款、第60條第1項之規定，以豐監稽違字第裁63－GF00
    00000號裁決書分別裁處罰鍰新臺幣（下同）700元、3,300
    元，並依同條例第63條之規定各記違規點數1點，於法並無
    不合等語。
二、受處分人聲明異議意旨略以：受處分人於上開時間，為趕回
    學校上課，確有於違規地點未依規定兩段式左轉之違規，惟
    並未看到或聽見警察攔檢，而採證照片並無法證明警員攔檢
    之情況，且警方查復函亦無法證明機車駕駛人未聽警員攔停
    而逃逸，故罰單另舉發受處分人經警攔查絕停車稽查而逃逸
    之部分，實有不妥。又受處分人是機車駕駛人，而非汽車駕
    駛人，爰具狀聲明異議云云。
三、按汽車駕駛人轉彎時，不依標誌、標線、號誌指示者，處60
    0元以上1,800元以下罰鍰；又汽車駕駛人，駕駛汽車有違反
    本條例之行為，經交通勤務警察或依法令執行交通稽查任務
    人員制止時，不聽制止或拒絕停車接受稽查而逃逸者，除按
    各該條規定處罰外，處3,000元以上6,000元以下罰鍰。道路
    交通管理處罰條例第48條第1項第2款、第60條第1項分別定
    有明文。而有第48條、第60條第1項之情形者，並各記違規
    點數1點，亦為同條例第63條第1項第1款所明定。次按道路
    交通管理處罰條例所稱之汽車，包括機器腳踏車在內，此觀
    該條例第3條第8款規定自明。準此，受處分人騎乘重型機車
    之違規自有本條例之適用，合先敘明。
四、經查：
  (一)受處分人易邵韓騎乘車牌號碼022-GWT號重型機車，於上開
    時、地，有未依兩段式左轉之違規事實，除據受處分人於異
    議狀所不爭執，亦經受處分人之委任人到庭供述無訛，並有
    舉發警員提出之採證錄影光碟在卷可按，是此部分事實足堪
    認定。
  (二)受處分人雖以上開情詞置辯，惟查證人即舉發員警陳勇任於
    99年12月10日到院具結證稱：「（問：請詳述當時情形。）
    當時發現違規人違規，我走出慢車道在適當距離做攔停，即
    吹哨子兩聲並將左手伸出，但違規人不停，還越過雙黃線，
    逆向行駛、逃逸。（問：受處分人是否能看得到你？）看得
    到，不然他不會剎車並往左閃。（問：你的哨子聲，受處分
    人是否能聽的到？）我認為可以，就算他的聽力的問題，他
    也能看得到我走出慢車道，況且如果看不到、聽不到的話，
    他沒有必要往左閃。」、「（受處分人委託人問：如何確定
    受處分人能聽得見或看見你在做攔停？）因為他有剎車並往
    左閃，所以我肯定他一定有看到。」等語（本院卷第14頁反
    面至第15頁）綦詳，據上，足認證人係發現受處分人有未依
    兩段式左轉之違規，就走出慢車道準備攔停受處分人，惟經
    證人以吹哨子兩聲並伸出左手示意受處分人停車受檢後，受
    處分人非但未停反而騎車往左閃，越過雙黃線而逆向行駛、
    逃逸。再審諸證人上開證述內容連續且完整，已就本件違規
    情節及舉發經過證述綦詳，核無不合常理或矛盾之處，參以
    證人業於本院訊問時具結以擔保其證言之憑信性，亦與受處
    分人並無恩怨，衡情當無甘冒涉犯偽證罪之風險，蓄意虛構
    違規事實，設詞誣攀受處分人之理。而本件執行舉發之警員
    為執行交通、治安勤務之公務員，其觀察程度自較一般人更
    為專注，且受處分人又未能就警員之舉發有誤或違法之情形
    ，提出相關證據以供調查，亦查無任何證據足資證明警員有
    捏造事實違法取締之情事，則執勤警員本其維護交通秩序、
    安全職責所為之舉發，自應受到合法、正確之推定。
  (三)又查，證人陳勇任另行陳報採證現場光碟1張存卷，經本院
    勘驗結果如下：拍攝時間：38分06秒；拍攝之畫面係一丁
    字型路口，當時之路口號誌為紅燈狀態。拍攝時間：38分
    08秒；一輛頭載白安全帽身著黑衣黑褲、騎乘黑色之機車騎
    士，自拍攝畫面之右方進入丁字型路口，該輛機車之前方閃
    爍左轉燈，未停等，即逕行左轉駛入拍攝畫面之外側車道。
    拍攝時間：38分13秒；該車騎至距路口斑馬線約10公尺處
    ，二短哨音響起，該機車越車道分隔線由外側車道切換入內
    側車道。拍攝時間：38分14.5秒；該機車駛出拍攝畫面（
    此見卷附交通違規取締拍攝畫面勘驗筆錄），並有前開採證
    光碟擷取畫面在卷可佐。以上資料亦與舉發警員到庭證述之
    情節互核相符，而無任何違背常情事理之處，益可印證證人
    於本院所為之證述應係真實可信。且從受處分人違規左轉駛
    入路口之外側車道，於舉發警員鳴二聲短哨後，該機車乃由
    外側車道駛人內側車道之舉措以觀，足徵警員確曾以手勢示
    意停車受檢，而為受處分人所親眼目睹，且未停等並越過車
    道分隔線駛離舉發地點，是受處分人既已親眼視知警員攔停
    受檢之手勢，則其是否因聽力損失且頭戴全罩式安全帽致無
    法聽得警員鳴笛請其停車受檢乙節，無礙本院就受處分人業
    知悉警員示意其停車受檢之認定。是受處分人所執前開事由
    ，亦不足為有利之認定。是以，受處分人於上揭時、地不服
    從交通勤務警察之稽查而逃逸之行為，洵堪認定。
  (三)末查，依卷附舉發通知單所載，受處分人最後應到案日期為
    99年10月28日，茲據受處分人之父於99年10月13日具狀就上
    開交通事實提出申訴，並經臺中市警察局第三分局以函復申
    訴無理由，此亦有臺中市警察局第三分局99年10月21日中分
    三交字第0990026750號函在卷可查。又上開申訴書雖以其父
    之名義提出，惟自其申訴內容觀之，已就本件違規事實向原
    處分機關表達不服及請求重為查證裁處之意，並與異議意旨
    指摘之理由相符，是受處分人顯已於上開舉發通知單所定應
    到案日期前到案為實質之申訴答辯。受處分人既已於最後應
    到案期限內到案申訴，原處分機關自僅能依違反道路交通管
    理事件統一裁罰基準表所列「期限內繳納或到案聽候裁決」
    之基準就上開違規事實，分別處以600元、3,000元裁罰，原
    處分逕以「逾越應到案期限30日內」之罰鍰基準，分別裁處
    700元、3,300元罰鍰，尚有未洽。
五、綜上所述，本件受處分人違規事證明確，堪予認定，原處分
    機關據以裁罰，固非無見，惟受處分人既於舉發通知單上所
    載應到案日期前到案陳述意見，自應依道路交通管理處罰條
    例第48條第1項第2款、第60條第1項、第63條規定第1項第1
    款及違反道路交通管理事件統一載罰基準表所列「期限內繳
    納或到案聽候裁決」之基準予以裁罰，原處分逕以較高裁罰
    標準即「逾越應到案期限30日內」，分別就上開違規事實裁
    處700元、3,300元之罰鍰，於法尚有未合。是本件聲明異議
    雖無理由，惟原處分既有前揭違法不當之處，即屬無法維持
    ，而應由本院予以撤銷，裁處如主文第2項、第3項所示之處
    分，以資適法。
六、據上論斷，應依道路交通管理處罰條例第87條第2項，道路
    交通事件處理辦法第18條、第19條，裁定如主文。
中    華    民    國    99    年    12    月    29    日
                      交通法庭  法  官  洪挺梧
以上正本證明與原本無異。
如不服本裁定，應於收受送達後5日內向本院提出抗告狀。（應
附繕本）
                                書記官  劉雅玲
中    華    民    國    99    年    12    月    29    日

司法院資訊處製作；財團法人民間司法改革基金會備份。
